最高法院刑事判決　　　　　　一○○年度台上字第六八三○號
上　訴　人　葉永善
上列上訴人因違反毒品危害防制條例等罪案件，不服台灣高等法
院台中分院中華民國一○○年十月十七日第二審判決（一○○年
度上訴字第一六一○、一六一四號，起訴案號：台灣台中地方法
院檢察署一○○年度偵緝字第二四八、二四九、二五○號，一○
○年度偵字第四七七八號），提起上訴，本院判決如下：
    主  文
上訴駁回。
    理  由
按刑事訴訟法第三百七十七條規定，上訴於第三審法院，非以判
決違背法令為理由，不得為之。是提起第三審上訴，應以原判決
違背法令為理由，係屬法定要件。而上訴第三審法院之案件，是
否以判決違背法令為上訴理由，應就上訴人之上訴理由書狀加以
審查，如果上訴理由書狀並未依據卷內訴訟資料，具體指摘原判
決不適用何種法則或如何適用不當，或所指摘原判決違法情事，
顯與法律規定得為第三審上訴理由之違法情形，不相適合時，均
應認其上訴為不合法律上之程式，予以駁回。至原判決究有無違
法，與上訴是否以違法為理由係屬二事。本件原審經審理結果，
認為上訴人葉永善販賣第一級、第二級毒品、販賣第一級毒品未
遂、妨害自由、恐嚇取財未遂等犯行均明確，因而撤銷第一審所
為科刑之判決，改判仍論處上訴人如其附表一、二所示販賣第一
級、第二級毒品與販賣第一級毒品未遂等罪之罪刑，及就上訴人
妨害自由、恐嚇取財未遂等犯行，依牽連犯，從一重論處如原判
決附表三所示恐嚇取財未遂罪之罪刑，並定其應執行刑為有期徒
刑十八年，已詳敘調查、取捨證據之結果及憑以認定犯罪事實之
心證理由。原判決就上訴人以其已供出毒品上手為賴世賢，請求
依毒品危害防制條例第十七條第一項規定減輕其刑一節，業於理
由內說明上開減輕其刑規定之適用，係以被告供出毒品來源上手
，使調查或偵查犯罪之公務員因而對該上手發動調查或偵查並查
獲，亦即被告之供出毒品來源，與調查或偵查犯罪之公務員對之
發動調查或偵查並進而查獲間，具有先後且相當之因果關係為前
提，非謂被告一有「自白」、「指認」毒品來源之舉，不問是否
因而查獲其他正犯或共犯，概得依上開規定予以減輕其刑。本件
上訴人係於民國一○○年二月十四日警詢之初，供稱其上手為一
遊藝場綽號「老闆」之人，警員因前於聲請搜索票時即經檢察官
告知上訴人上手為賴世賢，且另自通聯譯文得知上訴人上手為綽
號「老闆」之人，乃請上訴人指認，上訴人因而指稱賴世賢即綽
號「老闆」之人等情，業據證人即警員劉威志於原審證述明確，
並有上訴人上開警詢筆錄可憑。又賴世賢則係因江佳洋、徐緯騰
等人指證其販賣毒品，警方於一○○年一月十八日詢問賴世賢發
動調查而查獲，亦經原審調閱台灣苗栗地方法院檢察署一○○年
度偵字第一○五七號偵查卷宗查閱屬實，是早在上訴人於其上開
警詢中供出上手為賴世賢之前，檢、警等有偵查犯罪職權之人員
即已知悉賴世賢為上訴人上手，並已查獲賴世賢，是本件上訴人
不符合上開減輕其刑規定，自無從援引該規定為對上訴人減輕其
刑之依據等情甚詳。上訴意旨置原判決此部分論述於不顧，猶指
摘原審就此未為必要之調查，復未於判決內說明不予減輕之理由
，為當然違背法令云云，顯係未依卷證而為指摘。再就併罰之數
罪定其應執行刑，係屬事實審法院得依職權自由裁量之事項，茍
所定之執行刑，確依刑法第五十一條第五款，於各刑中之最長期
以上，各刑合併之刑期以下定之，既未逾越法定範圍，又未濫用
其職權，即不得遽指為違法。再者，他案被告與上訴人之犯罪情
節本未盡相同，基於個案拘束之原則，自不得以他案被告之判決
結果或刑之量定，執為原判決違背法令之論據。原判決就上訴人
本件所犯各罪，定其應執行刑為有期徒刑十八年，既未逾越法定
範圍，復無濫用職權之情事。上訴意旨徒執其他案件被告數罪併
罰所定執行之刑，指摘原判決關於執行刑之量定過重云云，自非
適法。綜上說明，本件上訴不合法律上之程式，應予駁回。
據上論結，應依刑事訴訟法第三百九十五條前段，判決如主文。
中    華    民    國  一○○  年   十二   月    八    日
                      最高法院刑事第一庭
                          審判長法官  張  淳  淙  
                                法官  劉  介  民  
                                法官  蔡  彩  貞  
                                法官  洪  昌  宏  
                                法官  王  聰  明  
本件正本證明與原本無異
                                      書  記  官  
中    華    民    國  一○○  年   十二   月   十六   日
                                                      Q